【裁判字號】    92,訴,225
【裁判日期】    920414
【裁判案由】    強盜等
【裁判全文】
臺灣高雄地方法院刑事判決                          九十二年度訴字第二二五號
    公  訴  人  臺灣高雄地方法院檢察署檢察官
    被      告  甲○○
    指定辯護人  本院公設辯護人  庚○○
右列被告因強盜等案件，經檢察官提起公訴（九十一年度偵字第四六一一號），本院
判決如左：
    主  文
甲○○意圖為自己不法之所有，而搶奪他人之動產，累犯，處有期徒刑拾月；又連續
竊取他人之動產，累犯，處有期徒刑陸月；應執行有期徒刑壹年貳月。
    事  實
一、甲○○前於民國八十三年間因違反肅清煙毒條例案件，經本院判處有期徒刑三年
    一月確定，於八十五年一月二十四縮刑假釋出獄，復於八十六年七月十四日（起
    訴書誤載為八十六年六月二十六日）縮短刑期假釋期滿執行完畢。詎甲○○仍不
    知悔改，基於意圖為自已不法之所有之竊盜概括犯意，於附表所示之時間、地點
    ，連續為附表所示之竊盜行為，並持上開竊得之財物前往附表所示之銀樓變賣予
    不知情之銀樓負責人。
二、甲○○另於九十年十二月七日，因毒癮再度發作需錢孔急，遂於當日十時五十分
    許，騎乘車牌不詳之機車前往位於高雄縣彌陀鄉○○路一八○號東恆通信行內，
    ，欲以告知老闆先暫時積欠貨款事後再付款之方式拿取手機用以變賣供其購買毒
    品施用，即向該通信行老闆娘戊○○表示欲購買手機，而於戊○○將ＮＯＫＩＡ
    廠牌３３１０型手機全配一套（內含手機、座旅充各一個、電池兩個、透明塑膠
    皮套一個）包裝好後，甲○○即向戊○○表示：「錢改天在算」等語，即欲持上
    開手機逕行離去，惟為戊○○所不應允，而拉住該手機之包裝袋，甲○○見店內
    僅有戊○○及其一名幼女二人，認有機可乘，竟意圖為自已不法之所有，乘戊○
    ○不備之際，強行拉扯該裝有前開手機之包裝袋，使戊○○不及抗拒，而強取該
    手機，得手後甲○○旋即騎乘前開機車離去，並即持上開手機前往位於高雄縣梓
    官鄉○○村○○路三八號之「耀新通信行」，以新臺幣（下同）一千五百元賣予
    不知情之該通信行負責人楊家文。嗣經戊○○報警後，始於九十一年二月三日查
    獲甲○○，而甲○○於接受警詢時，於有偵查犯罪權限之人知悉其所犯前開連續
    竊盜犯行以前主動向警方供出上情，並偕同警方前往行竊及變賣地點拍照及查訪
    ，並接受裁判。
二、案經高雄縣政府警察局岡山分局移送臺灣高雄地方法院檢察署檢察官偵查起訴。
    理  由
一、右揭犯罪事實，業據被告甲○○於警詢、偵訊及本院理審理中坦承不諱，核與證
    人即被害人辛○○、乙○○、己○○、丙○○、丁○○、戊○○分別於警詢、警
    訊及本院審理時所指述遭行竊、行搶之情節相符，且被告竊得及搶得之財物分別
    持往變賣之事實，亦據證人即正昌銀樓負責人高天福、慈記珠寶銀樓負責人黃國
    松、耀新通信行負責人楊家文分別於警詢時證述屬實，此外，並有金飾買入登記
    簿、手機讓渡切結書、扣押筆錄、贓物認領保管單各一紙、行竊地點相片二十幀
    附卷可稽，足認被告自白顯與事實相符，是本件事證明確，被告犯行堪以認定。
二、至公訴人意旨雖認被告於強取上開手機後，防護贓物，竟當場與其拉扯爭奪而施
    強暴於戊○○，最後戊○○不敵，甲○○順利將上開財物帶走逃逸，因認被告此
    部分所為涉有刑法第三百二十九條之準強盜罪嫌。辯護人對此則以：刑法第三百
    二十九條之準強盜罪，需以行為人當場施以強暴脅迫為其構成要件，苟行為人僅
    有強力排除猛拖之被動行為，即難認有積極暴行而達於強暴脅迫之程度，自無成
    立該罪之餘地等語資為被告辯護，經查：
（一）按刑法第三百二十九條準強盜罪之成立，須以行為人為防護贓物、脫免逮捕或
      湮滅罪證，而當場施以強暴脅迫者始足當之，若行為人之行為仍屬於搶奪行為
      之一部，自不能論以該罪。
（二）而經傳訊證人戊○○到院說明當時之情況時，證人戊○○已證稱：「（本件案
      發情形？）證人答被告來店內詢問要買手機，我就把所有配備：手機、座充、
      旅充、電池、皮套等拿出來包裝好，我請他付錢，他說錢先欠著，我說不行，
      後來他要拿走，我就拉住包裝袋，他就硬拉走。我是抓住袋子，抓住沒多久，
      他很快拿走，時間沒有很久；（被告有抓住你的身體何部位？）沒有；（被告
      在被你抓住過程中，他是否有出手打你的動作？）沒有。他只有掙脫的動作。
      我只有抓住袋子，沒有抓住他的人。被告當時沒有要攻擊我的意思。我本身也
      沒有受傷；（被告有無說恐嚇、脅迫的言語？）沒有」等語綦詳（刑事卷第二
      六、第二七頁），足見被告雖有強拉包裝袋之行為，惟其目的是在遂行其搶奪
      之目的，並非基於脫免逮捕、防護贓物所為，且更未曾有施強暴、脅迫之行為
      加諸於被害人，是自與刑法第三百二十九條準強盜罪之構成要件有間，參諸前
      揭說明，自難以強盜罪相繩，公訴人此部分所認容有誤會。
三、查被告江明原掠取他人財物，係乘被害人不及防備之際而取之，尚未對被害人施
    用強暴脅迫而達至使不能抗拒之程度，是核被告甲○○所為，係犯刑法第三百二
    十條第一項之普通竊盜罪、第三百二十五條第一項之搶奪罪。公訴人認被告於犯
    罪事實欄二所為，應依準強盜罪處斷，尚有未洽已如前述，惟起訴事實相同，爰
    依法變更起訴法條。另被告先後多次所為之竊盜犯行，時間緊接，手法相同，顯
    係基於概括犯意為之，應依連續犯之規定，論以一罪，並依法加重其刑。再被告
    所犯上開搶奪及竊盜二罪間，犯意各別，行為互殊，應予分論併罰。又被告前於
    八十三年間因違反肅清煙毒條例案件，經本院判處有期徒刑三年一月確定，於八
    十五年一月二十四縮刑假釋出獄，復於八十六年七月十四日縮短刑期假釋期滿執
    行完畢，有臺灣高等法院被告全國前案紀錄表各一份在卷可按，其於受有期徒刑
    執行完畢後，五年以內再犯有期徒刑以上之本罪，為累犯，應依刑法第四十七條
    之規定，加重其刑，並就竊盜部分依法遞加之。至被告上開所涉之連續竊盜之犯
    行，係被告於高雄縣政府警察局岡山分局接受詢問時，主動向警方供出上情，業
    據該局刑事組小組長警員鄭慶昌到院證述屬實（刑事卷第二八頁），經核與自首
    之規定相符，應依刑法第六十二條前段之規定，減輕其刑，並依法先加後減之。
    爰審酌被告正值壯年之際，不思以正當途徑獲取財物，竟以行竊及行搶之方式以
    遂行其購買毒品施用之圖，行為實屬不該，惟念其犯後尚能坦承犯行，態度良好
    ，另考量其搶得及竊得之財物價值、搶奪及竊盜之次數等一切情狀，各量處如主
    文所示之刑，並定其應執行之刑，以示懲儆。
據上論斷，應依刑事訴訟法第二百九十九條第一項前段、第三百條，刑法第五十六條
、第三百二十條第一項、第三百二十五條第一項、第四十七條、第五十一條第五款、
第六十二條，罰金罰鍰提高標準條例第一條前段，判決如主文。
中      華      民      國      九十二      年      四    月    十四    日
                                  臺灣高雄地方法院刑事第三庭
                                      法  官  楊  宗  翰
右正本證明與原本無異。
如不服本判決，應於判決送達後十日內，向本院提出上訴狀。
                                      書記官  陳  怡  真
中      華      民      國      九十二      年      四    月    十五    日
附錄本判決論罪科刑法條
中華民國刑法第三百二十條：
 (普通竊盜罪、竊佔罪)
意圖為自己或第三人不法之所有，而竊取他人之動產者，為竊盜罪，處五年以下有期
徒刑、拘役或五百元以下罰金。
中華民國刑法第三百二十五條：
 (普通搶奪罪)
意圖為自己或第三人不法之所有，而搶奪他人之動產者，處六月以上五年以下有期徒
刑。
附表：
編號    犯罪時間        犯罪地點      行為              附註
一、    九十年七月間某  高雄縣岡山鎮  徒手侵入行竊該堂  持往高雄縣橋頭鄉橋
        日（起訴書載為  育英路九十七  金質槍、環一組（  頭路一三一號正昌銀
        九十年八、九月  號慈雲堂      價值一萬元；該慈  樓變賣
        份某日，以下皆                雲堂為一廟宇平常
        同）                          任何人皆可進入，
                                      無侵入住宅問題，
                                      以下皆同）
二、    同上            高雄縣永安鄉  徒手侵入竊取宮內  同上
                        維新村光明九  金牌一面（價值約
                        巷六十六號文  一千二百元）
                        興宮
三、    同上            高雄縣彌陀鄉  徒手侵入竊取該堂  同上
                        過港西路一巷  金牌一面（起訴書
                        五號二樂堂    載為二面，價值一
                                      五百元）
四、    同上            高雄縣彌陀鄉  徒手侵入竊取宮內  持往高雄縣岡山鎮○
                        ○○路一○六  金牌一面（價值約  天路三七之一號慈記
                        號皇天宮      一千二百元）      珠寶銀樓變賣
五、    同上            高雄縣燕巢鄉  徒手侵入竊取宮內  持往上開正昌銀樓變
                        中西路七十巷  金牌一面（價值約  賣
                        三七之一號三  一千餘元，起訴書
                        坪宮          載為二面）


司法院資訊處製作；財團法人民間司法改革基金會備份。
